【裁判字號】    98,聲,235
【裁判日期】    980428
【裁判案由】    聲明異議
【裁判全文】
臺灣彰化地方法院民事裁定               98年度聲字第235號
聲明異議人
即債權人    甲○○
相  對  人
即債務人    戊○○
相  對  人
即債務人    己○○
相  對  人
即債務人    丙○○
相  對  人
即債務人    丁○○
相  對  人
即債務人    乙○○
上列異議人因與相對人戊○○等間清償票款執行事件，對於中華
民國98年3 月19日本院司法事務官所為裁定，提起異議，本院裁
定如下：
    主  文
異議駁回。
    事實及理由
一、異議人聲明理由略以：異議人持鈞院96年度票字第999 號
    96年度票字第1032號96年度票字第1079號本票裁定對債
    務人張王學英之繼承人即相對人強制執行，因前揭本票不慎
    遺失，經異議人竭力尋找，仍無所獲，即依法聲請公示催告
    及除權判決確定在案，經持上開本票裁定聲請鈞院執行處執
    行，鈞院分98年度司執字第5915號事件執行後，經司法事務
    官以裁定駁回，其理由以異議人無法提出票據即不得聲請執
    行，縱經除權判決確定，因異議人並無持有票據，仍不得聲
    請執行等語，因異議人認係本票裁定確定後非自主意思遺失
    而喪失票據之占有，認原裁定將除權判決之作成時點究係在
    非訟程序階段或權利已實現階段之法律效果應有不同之情形
    未詳加分辨，即屬不當，請求廢棄原裁定等語。
二、相對人則以：異議人未持有本票，縱然取得除權判決，亦不
    得對相對人行使票據之權利，且相對人為繼承人，對被繼承
    人張王學英是否確有欠票款之實體法上之權利仍有爭執，即
    不應准許異議人行使權利，且本件異議人前已聲請執行一次
    ，為鈞院97年度執字第8707號及臺灣高等法院臺中分院97年
    度抗字第287 號裁定駁回其執行確定，請依法駁回其異議等
    語抗辯。
三、經查：本票准許強制執行之裁定，固為強制執行法第4 條第
    1 項第6 款所規定之執行名義，核屬非訟事件之裁定，並無
    確定實體法律關係之效力，參酌本票具提示性及繳回性，執
    票人行使票據追索權時仍需提示票據，執票人聲請強制執行
    亦為追索權行使方式，自需提出本票於執行法院，以證明其
    確係執票人而得以行使票據表彰之權利，至異議意旨稱除權
    判決得代替本票云云，恐係誤解法律規定，因民事訴訟法第
    565 條第1 項所謂「證券上之權利」，係指實體法上之票款
    權利，然異議人既已喪失本票之占有，形式上已非本票之執
    票人，即與票據法第123 條聲請本票強制執行要件不符，並
    不因票據之遺失係在取得本票裁定之後而有不同之法律效果
    ，兩造主張之抗辯事由既屬實體法上之爭執事由，異議人取
    得除權確定判決後，雖得以訴訟方式請求票款之給付，相對
    人當然亦可為實體權利存否之抗辯，然異議人依法即不得以
    執票人之身分聲請本票強制執行，原裁定駁回其強制執行之
    聲請即無不當，茲乃提起異議，請求廢棄原裁定，不能謂有
    理由。
四、據上論結，本件異議為無理由，爰裁定如主文。
中    華    民    國    98    年    4     月    28    日
                民事第二庭            法  官  李言孫
以上正本係照原本作成。
如不服本裁定，應於裁定送達後10日內向本院提出抗告狀。
中    華    民    國    98    年    4     月    29    日
                                      書記官  施惠


司法院資訊處製作；財團法人民間司法改革基金會備份。
